ACORDAO-COMPLETO-2515025

ACÓRDÃO DE RELAÇÃO

ACÓRDÃO DE RELAÇÃO 2390/2021 ATA 39/2021 - PLENÁRIO

Acórdão 2390/2021-TCU-Plenário
	Trata-se de monitoramento para verificar o cumprimento das determinações e recomendações expedidas por este Tribunal ao Ministério do Desenvolvimento Regional, à Casa Civil da Presidência da República e à Secretaria Nacional de Proteção e Defesa Civil, por meio dos subitens 9.1 a 9.4 do Acórdão 351/2020-TCU-Plenário, cujo objetivo foi avaliar a Política Nacional de Proteção e Defesa Civil (PNPDEC)  e contribuir para a otimização dos recursos disponibilizados para as atividades de defesa civil e para a sua alocação prioritária em favor das áreas e das populações que apresentam as maiores necessidades.
	Considerando a manifestação da unidade técnica (peças 61/63) ;
	Considerando que a maior parte das determinações e recomendações foi atendida;
 	Considerando que diversos benefícios advindos das mencionadas recomendações já podem ser percebidos;
Os Ministros do Tribunal de Contas da União, quanto ao processo a seguir relacionado, ACORDAM, por unanimidade, com fundamento no art. 43, inciso I, da Lei nº 8.443/1992, c/c os arts. 143, inciso III, 243, e 250, inciso III, do Regimento Interno, em:
a) considerar cumprida a determinação constante no subitem 9.1.1 do Acórdão 351/2020-TCU-Plenário, mediante a edição do Decreto 10.593/2020, que dispõe sobre a organização e o funcionamento do Sistema Nacional de Proteção e Defesa Civil e do Conselho Nacional de Proteção e Defesa Civil e sobre o Plano Nacional de Proteção e Defesa Civil e o Sistema Nacional de Informações sobre Desastres;
b) considerar em fase de cumprimento a determinação prevista no subitem 9.1.2 do Acórdão 351/2020-TCU-Plenário, tendo em vista a edição do Decreto 10.692/2021, que institui o Cadastro Nacional de Municípios com Áreas Suscetíveis à Ocorrência de Deslizamentos de Grande Impacto, Inundações Bruscas ou Processos Geológicos ou Hidrológicos Correlatos, restando pendente de disponibilização, por parte do Ministério do Desenvolvimento Regional, ferramenta informatizada com vistas à operacionalização do referido cadastro, conforme preconizado no art. 8º, caput, do regulamento;
c) considerar cumprida a determinação constante no subitem 9.2.1 do Acórdão 351/2020-TCU-Plenário, mediante a edição da Portaria 773/2021, que aprova a Norma de Defesa Civil (Normadec) , a qual dispõe sobre os procedimentos e critérios técnicos para priorização de propostas de ações de prevenção para redução de riscos de desastres;
d) considerar em fase de cumprimento a determinação constante no subitem 9.2.2 do Acórdão 351/2020-TCU-Plenário, tendo em vista a edição da Portaria 620/2021, que instituiu o Comitê Interno para coordenar a elaboração do Plano Nacional de Proteção e Defesa Civil, estando em fase de formulação de termo de referência visando à contratação de Pessoa Jurídica para a construção do Plano Nacional de Proteção e Defesa Civil, a avaliação dos produtos entregues e consolidação do Plano;
e) considerar em fase de cumprimento a determinação constante no subitem 9.2.3 do Acórdão 351/2020-TCU-Plenário, tendo em vista as medidas tomadas pela Sedec no sentido de priorização do projeto de regulamentação da Lei 12.340/2010 visando à operacionalização do Funcap por meio da edição de decreto regulamentar;
f) considerar cumprida a determinação constante no subitem 9.2.4 do Acórdão 351/2020-TCU-Plenário, mediante o envio tempestivo ao Tribunal do Plano de Ação 1872066, expressando as providências em andamento e que serão adotadas relativamente às determinações e recomendações exaradas no Acórdão 351/2020-TCU-Plenário;
g) considerar em fase de cumprimento a determinação constante no subitem 9.3.1 do Acórdão 351/2020-TCU-Plenário, considerando a atual construção do mapeamento da matriz Federal de Proteção e Defesa Civil, que, juntamente com a publicação do Decreto 10.593/2020 e a elaboração do Plano Nacional de Proteção e Defesa Civil serão documentos norteadores para instituição de uma política de governança sobre riscos e desastres a ser implementada no âmbito do SINPDEC;
h) considerar cumprida a determinação constante no subitem 9.3.2 do Acórdão 351/2020-TCU-Plenário, haja vista a publicação da Instrução Normativa 34/2019, que instituiu uma nova metodologia para ordenar a emissão dos Pareceres Conclusivos e Definitivos, integrantes dos procedimentos de prestação de contas final dos recursos transferidos pelo MDR, dos processos de transferências obrigatória ou voluntária sem análise de prestação de contas e que foram firmadas anteriormente à Portaria 215, de 4 de abril de 2017, além da instituição pela  Sedec de projeto-piloto de teletrabalho, bem como articulação junto à Gestão de Pessoas para contrato temporário;
i) considerar em fase de cumprimento a determinação constante no subitem 9.3.3 do Acórdão 351/2020-TCU-Plenário, tendo em vista a priorização do projeto de regulamentação da Lei 12.340/2010, imprescindível para o mister pretendido, uma vez que o atual Decreto 7.257/2010, embora recepcionado em parte pelo ordenamento jurídico, está sensivelmente defasado, considerando o advento da Lei 12.608/2012 e da Lei 12.983/2014, que produziram profundas modificações na Lei 12.340/2010;
j) considerar cumprida a determinação constante no subitem 9.4.1 do Acórdão 351/2020-TCU-Plenário, visto que a Sedec demonstra que vem intensificando suas atividades voltadas para capacitações desde 2019, ocasião em que foi realizada a primeira capacitação em segurança de barragens. Ademais, no sítio eletrônico da Sedec pode-se verificar a execução do Plano de Formação Continuada em Proteção e Defesa Civil, com treinamentos já em andamento, contemplando temas como Capacitação Básica em Proteção e Defesa Civil, uso e emprego do Sistema Integrado de Informações sobre Desastres (S2iD) , bem como elaboração de Planos de Contingência;
k) considerar cumprida a determinação constante no subitem 9.4.2 do Acórdão 351/2020-TCU-Plenário, pois a Sedec vem investindo continuamente no aperfeiçoamento do seu portal na Internet, a fim de ampliar a difusão de informações sobre legislação e orientações técnicas, com o intuito de fortalecer o Sistema Nacional de Proteção e Defesa Civil, o que inclui os órgãos estaduais e municipais de proteção e defesa civil, e também do Plano de Capacitação Continuada em Proteção e Defesa Civil e do projeto "Banco de Boas Práticas em Ações de Proteção e Defesa Civil", além do que vem atuando continuamente no monitoramento e na difusão de alertas à população, por meio do Cenad em articulação com demais agências de monitoramento e alerta do governo federal;
1. Processo TC-Processo 011.586/2021-4 (MONITORAMENTO) 
	1.1. Órgão/Entidade: Casa Civil da Presidência da República; Ministério do Desenvolvimento Regional; Secretaria Nacional de Proteção e Defesa Civil.
	1.2. Relator: Ministro Augusto Nardes.
	1.3. Representante do Ministério Público: não atuou.
	1.4. Unidade Técnica: Secretaria de Fiscalização de Infraestrutura Urbana (SeinfraUrb) .
	1.5. Representação legal: não há.
	1.6. Determinações/Recomendações/Orientações: 
	1.6.1. Orientar a SeinfraUrbana que, em atendimento aos itens 9.1.2, 9.2.2 e 9.2.3 do referido Acórdão, realize monitoramento da implementação das deliberações em momento oportuno (nesses autos) , acompanhando, em especial:
	1.6.1.1. a elaboração do Plano Nacional de Proteção e Defesa Civil, considerando que o prazo para a conclusão dos trabalhos relativos à formulação do termo de referência é 12/10/2022 e o Decreto 10.593/2020 estabelecera o dia 28/6/2023 como data limite para a elaboração do Plano Nacional de Proteção e Defesa Civil;
	1.6.1.2. a operacionalização do Cadastro Nacional de Municípios com Áreas Suscetíveis à Ocorrência de Deslizamentos de Grande Impacto, Inundações Bruscas ou Processos Geológicos ou Hidrológicos Correlatos, haja vista que, conforme o art. 8º do Decreto 10.692/2021, o Ministério do Desenvolvimento Regional tinha prazo até 31/8/2021 para disponibilizar ferramenta informatizada a ser utilizada para operacionalizar o referido Cadastro Nacional e até o fechamento do presente monitoramento não havia informação sobre o início do funcionamento da ferramenta;
	1.6.1.3. a operacionalização do Fundo Nacional para Calamidades Públicas, Proteção e Defesa Civil (Funcap) , considerando que está sendo regulamentado no âmbito do projeto de regulamentação da Lei 12.340/2010 (art. 1º-A, inciso II) .

AUGUSTO NARDES

não há.

Não atuou.

MONITORAMENTO (MON)

Secretaria de Fiscalização de Infraestrutura Urbana (SeinfraUrb).